臺灣高等法院刑事判決　　　　　　　　99年度上訴字第3365號
上　訴　人　臺灣桃園地方法院檢察署檢察官
上　訴　人
即　被　告　簡金旺原名簡紀雄.
　　　　　　胡玲玲
上列二人共同
指定辯護人　本院公設辯護人王永炫
上列上訴人因被告等違反毒品危害防制條例案件，不服臺灣桃園
地方法院99年度訴字第51號，中華民國99年7月7日第一審判決（
起訴案號：臺灣桃園地方法院檢察署98年度偵字第20401號），
提起上訴，本院判決如下：
    主  文
原判決關於簡金旺、胡玲玲販賣第二級毒品（即附表一）及執行
刑部分均撤銷。
簡金旺共同販賣第二級毒品，處有期徒刑柒年貳月，扣案如附表
二編號一所示之物沒收，未扣案因販賣第二級毒品犯罪所得新臺
幣壹仟元與胡玲玲連帶沒收，如全部或一部不能沒收時，以其財
產連帶抵償之；又共同販賣第二級毒品，處有期徒刑柒年貳月。
胡玲玲共同販賣第二級毒品，處有期徒刑參年捌月，扣案如附表
二編號一所示之物沒收，未扣案因販賣第二級毒品犯罪所得新臺
幣壹仟元與簡金旺連帶沒收，如全部或一部不能沒收時，以其財
產連帶抵償之；又共同販賣第二級毒品，處有期徒刑參年捌月；
應執行有期徒刑伍年，扣案如附表二編號一所示之物沒收，未扣
案因販賣第二級毒品犯罪所得新臺幣壹仟元與簡金旺連帶沒收，
如全部或一部不能沒收時，以其財產連帶抵償之。
其他上訴駁回。
簡金旺撤銷改判與駁回上訴部分所處之刑，應執行有期徒刑玖年
，扣案之第一級毒品海洛因（毛重零點肆壹公克，因鑑驗使用零
點零零玖陸公克）沒收銷燬，包裝上開海洛因之包裝袋壹只及如
附表二編號一所示之物均沒收，未扣案因販賣第二級毒品犯罪所
得新臺幣壹仟元與胡玲玲連帶沒收，如全部或一部不能沒收時，
以其財產連帶抵償之。
    事  實
一、簡金旺（綽號「大頭」）與胡玲玲係夫妻，均明知安非他命
    為毒品危害防制條例第2條第2項第2款所列管之第二級毒品
    ，不得販賣及持有，竟仍共同基於意圖營利販賣第二級毒品
    之犯意聯絡，先後於附表一所示時、地，以如附表一所示方
    式，共同販賣安非他命予鄭仙梅（綽號「祖兒」）共2次。
二、又簡金旺明知海洛因為毒品危害防制條例第2條第2項第1款
    列管之第一級毒品，非經許可不得擅自持有，竟基於非法持
    有第一級毒品海洛因之犯意，於民國98年9月15日下午2、3
    時許（起訴書誤載為下午5、6時許，應予更正）在設於桃園
    縣平鎮市○○路○段268號14樓之3租屋處，接受真實姓名年
    籍不詳綽號「螃蟹」成年男子所交付之第一級毒品海洛因1
    包（毛重0.41公克，因鑑驗使用0.0096公克）而非法持有之
    ，嗣經警於98年9月16日凌晨0時50分許，在上開地址查獲，
    並扣得簡金旺持有之前開海洛因1包（毛重0.41公克，因鑑
    驗使用0.0096公克）及如附表二所示之物。
三、案經桃園縣政府警察局桃園分局報告臺灣桃園地方法院檢察
    署檢察官偵查起訴。
    理  由
壹、證據能力：
一、被告之自白，非出於強暴、脅迫、利誘、詐欺、疲勞訊問、
    違法羈押或其他不正之方法，且與事實相符者，得為證據，
    刑事訴訟法第156條第1項定有明文。被告胡玲玲稱：其接受
    警詢時，遭警方威脅，說簡金旺有外遇，要求其照警員的話
    回答等語。惟證人即時任職於桃園分局偵查隊警員楊米豐於
    原審證稱：「胡玲玲接受詢問時精神狀態正常，製作筆錄後
    ，我們還有問她有沒有問題，有問題要馬上提出來，她看完
    之後沒有問題就簽名了。」（見原審卷一第210頁）；而原
    審勘驗胡玲玲於98年9月16日警詢錄音結果，警詢採用一問
    一答模式，警員詢問時，態度懇切，並無強暴、脅迫之情況
    ，錄音中，在問答之間，有聽見鍵盤敲打聲音，應可認是一
    邊做筆錄一邊錄音，並無事先製作筆錄要求被告依照事先繕
    打之筆錄記載內容朗讀之情事，除少數部分記載有誤或略微
    省略外，其餘內容均能按照胡玲玲之答覆記載，並無錯誤等
    情，有原審99年4月16日勘驗筆錄在卷可稽（見原審卷一第
    180-187頁），胡玲玲所為前開抗辯，自不足採，是其之警
    詢之供述係出於其自由意志之陳述而有證據能力，應可認定
    。
二、證人鄭仙梅之警詢陳述之證據能力：依刑事訴訟法第100條
    之1第1項、第100條之2規定，檢察官訊問被告或司法警察（
    官）詢問犯罪嫌疑人時，除有急迫情況且經記明筆錄者外，
    應全程連續錄音；必要時，並應全程連續錄影。是檢察官、
    司法警察（官）未依規定全程連續錄音或錄影所進行之訊（
    詢）問筆錄，亦屬違背法定程序取得之證據，其有無證據能
    力，仍應由法院適用同法第158條之4規定，依個案之具體情
    狀，審酌人權保障及公共利益之均衡維護，予以客觀權衡判
    斷之（最高法院96年度台上字第4908號判決要旨參照）。鄭
    仙梅於警詢時，除錄音光碟時間1小時9分19秒至1小時17分
    58秒之內容未收錄鄭仙梅聲音，而與警詢筆錄第4頁第10行
    起至第5頁第4行止之記載內容不符，然其餘部分警詢筆錄之
    內容記載與錄音光碟中鄭仙梅所述均大致相同，記載並無錯
    誤，而警方在詢問鄭仙梅時，有告知其訴訟法上應有之權利
    ，鄭仙梅於接受詢問時，其回答有些許間斷及反覆之情形，
    惟整體而言，鄭仙梅對於警方所詢問之問題均能清楚瞭解其
    意思後依照問題內容而回答，此有原審99年4月6日勘驗筆錄
    在卷可稽（見原審卷一第158-165頁），就前開部分（即警
    詢筆錄第4頁第10行起至第5頁第4行止之記載以外），難認
    與鄭仙梅陳述時之真意不符，復以本案涉及攸關社會治安維
    護之公共利益，加以客觀權衡後，認上開違背法定程序之情
    節尚難認重大，又鄭仙梅警詢時之陳述距離案發時間較近，
    記憶猶新，且較無時間或動機就所述為利害權衡，相對於此
    ，其在原審審理中翻異前詞，經原審質問鄭仙梅所述為何前
    後不一時，竟即直言：「我只是想要保護他們」等語，足徵
    鄭仙梅在原審審理中所述與警詢中不符之證詞，乃經利害權
    衡而有意迴護被告所為，相較而言，其警詢之證詞乃有特別
    可信之情況，且為證明犯罪事實存否所必要，依刑事訴訟法
    第159條之2規定，應認亦有證據能力。被告辯護人以上開警
    詢筆錄未全程錄音，且與鄭仙梅陳述之真意不符，及不具特
    別可信性，而認無證據能力云云，尚無足採。而被告固質疑
    鄭仙梅於警詢中係呈現酒醉狀態而認其陳述非出於清楚之意
    識所為，然證人即時任職於桃園縣政府警察局桃園分局偵查
    隊警員林嘉模於原審證稱：「鄭仙梅在做筆錄的時候，確實
    沒有酒醉，她的狀況是正常的。」（見原審卷一第208-209
    頁），況參諸鄭仙梅於警詢中，係因警員詢問其所持用之行
    動電話於98年7月25日18時16分01秒，與胡玲玲持用之行動
    電話通話譯文之內容是否涉及調毒品之事實，始稱：「有時
    候我喝酒醉我也會亂講啊。…我知道了，這句話的意思就是
    『大頭』他想要用吧…那我因為…因為那時候還沒有東西啊
    」（見原審卷一第161-162頁），而非係針對其當日接受警
    詢時之精神狀況所為陳述，被告所為前開辯解，顯屬有誤，
    亦無足採信。
三、證人鄭仙梅於偵查中所為陳述之證據能力：按被告以外之人
    於偵查中向檢察官所為之陳述，除顯有不可信之情況者外，
    得為證據，刑事訴訟法第159條之1第2項定有明文。此乃因
    檢察官訊問證人、鑑定人等被告以外之人時，均能遵守法律
    規定而不致違法取供，並令具結，可信性極高，為兼顧理論
    與實務而設。故被告、辯護人如主張證人於偵查中所為證言
    顯有不可信之情形者，本乎當事人主導證據調查原則，自應
    負舉證責任，否則，被告以外之人向檢察官所為之陳述，毋
    庸另為證明，即得作為認定被告犯罪之證據。查鄭仙梅於偵
    查中之供證，業經檢察官依法令其具結，而本院勘驗鄭仙梅
    偵訊光碟之結果，檢察官於訊問過程中，態度懇切，並無以
    強暴、脅迫、利誘或其他不正方式訊問，並有告知鄭仙梅得
    行使之三項權利及證人作證之義務、具結之效果等內容。鄭
    仙梅於接受訊問時，全程戴口罩，然回答檢察官問題時，能
    充分瞭解題意內容，且應對自如，口語上屬清晰，無語意含
    糊不清之情，且接受檢察官訊問時，在一個小時的過程當中
    ，站立之姿勢均為直立，並無身體搖晃或左右搖擺的情形，
    難認有酒醉或意識不清之狀況存在，雖因自稱身體發燒不舒
    服而有扭動身體之情形，但經向檢察官反映後，檢察官曾請
    法警拿椅子讓證人坐下接受訊問，此後證人並未再表示身體
    不舒服無法接受訊問之情形，而檢察官偵訊筆錄內容雖僅為
    要旨，然並無偏離鄭仙梅回答問題之方向，該筆錄內容屬真
    實無誤，此有原審99年5月7日勘驗筆錄在卷可稽（見原審卷
    二第5-18頁），且無其他事證足資認定其於檢察官訊問時有
    受違法取供情事，並上開證人於於原審審理中，由被告及辯
    護人踐行對質詰問之程序，即屬合法調查之證據，自得作為
    本案判決之證據。
四、按鑑定之經過及其結果，應命鑑定人以言詞或書面報告；法
    院或檢察官得囑託醫院、學校或其他相當之機關、團體為鑑
    定，或審查他人之鑑定，準用前開規定，此為刑事訴訟法第
    206條第1項、第208條第1項前段所明定。經查，台灣檢驗科
    技股份有限公司98年10月6日UL/2009/90724號、98年12月16
    日UL/2009/CO206號濫用藥物檢驗報告，屬檢察官指揮司法
    警察囑託之鑑定機關，並為該機關執行毒品鑑定業務所出具
    之書面報告，依刑事訴訟法第159條之立法理由及同法第206
    條規定，自得為證據，且被告及辯護人於本院審理時，就此
    部分之證據能力亦表示無意見，覆核該鑑定書與檢察官主張
    之犯罪事實有關聯性，是可認該鑑定書具有證據能力。
五、被告以外之人於審判外之陳述，雖不符合同法第159條之1至
    第159條之4之規定，但經當事人於審判程序同意作為證據，
    法院審酌該言詞陳述或書面陳述作成時之情況，認為適當者
    ，亦得為證據，刑事訴訟法第159條之5第1項定有明文。本
    判決其餘所引用被告以外之人於審判外之陳述，固為傳聞證
    據，然檢察官、被告於本院準備程序時均表示同意作為證據
    ，本院審酌上開證據資料製作時之情況，尚無違法不當及證
    明力明顯過低之瑕疵，亦認為以之作為證據應屬適當。揆諸
    前開規定，依刑事訴訟法第159條之5規定，認前揭證據資料
    均有證據能力。
六、再按偵查犯罪機關依法定程序監聽之錄音，如已踐行調查證
    據程序，非不可採為認定犯罪事實之基礎，此觀刑事訴訟法
    第165 條之1 第2 項之規定自明。又監聽錄音製作之譯文，
    如僅為偵查犯罪機關單方面製作，而被告或訴訟關係人對其
    真實性復有爭執，法院自應依上開規定勘驗該監聽之錄音踐
    行調查證據之程序，以確認該監聽錄音譯文之真實性，定其
    取捨，不得逕以該監聽錄音之譯文，採為認定被告有罪之基
    礎。亦即警察機關對犯罪嫌疑人依法監聽電話所製作之通訊
    監察紀錄譯文，為該監聽電話錄音之「派生證據」，若被告
    對該通訊監察紀錄譯文有所爭執，而就監聽電話錄音帶又無
    直接播放勘驗之困難，在未辨明該監察紀錄譯文之真正時，
    自不能遽以該通訊監察紀錄譯文採為論罪之基礎。準此，是
    項監聽譯文倘係公務員（員警）依法定程序而取得，被告或
    訴訟關係人就其真實性復無爭執（即不否認譯文所載對話內
    容之真實無偽），法院並曾依刑事訴訟法第165條第1項規定
    ，踐行證據調查之法定程序，向被告宣讀或告以要旨，則其
    自得採為認定被告有罪之基礎，而有證據能力（參照最高法
    院96年度台上字第7147號判決意旨）。查本件判決援引通訊
    監察譯文所載有關胡玲玲與鄭仙梅間通話內容，係經檢察官
    依通訊保障及監察法規定，核發通訊監察書所執行之監聽內
    容，得採為對被告論罪之證據，且胡玲玲已供明該等通訊監
    察譯文確為其與鄭仙梅之對話內容，上揭通訊監察譯文亦經
    本院於審理時踐行刑事訴訟法第165條第1項之法定程序，上
    揭通訊監察譯文應有證據能力。
七、簡金旺雖辯稱：警方執行搜索之時間已逾搜索票上記載之時
    間，而為違法搜索云云。惟查警方持以執行搜索之臺灣桃園
    地方法院搜索票上所載之有效期間為「民國98年9月14日14
    ：00起至98年9月17日23：00時止」，而警方執行搜索之時
    間為「自98年9月16日0時50分起至98年9月16日2時25分止」
    ，有上開搜索票及桃園縣政府警察局桃園分局搜索、扣押筆
    錄附卷可稽（見本院卷、偵卷第118頁），故警方執行搜索
    之時間並未逾搜索票之有效期間，其搜索並未違法。另簡金
    旺雖辯稱：其並未在尿瓶封緘，僅在一張紙上蓋指印，採尿
    之程序有問題云云。惟簡金旺於警詢已供承：警方提供之乾
    淨尿瓶已由其本人親自洗滌、排放並簽名捺印封緘等語（見
    偵卷第20頁），且有桃園縣政府檢體監管紀錄表1紙附卷可
    按（見偵卷第133頁），是本件簡金旺之採尿程序亦未違法
    。
八、扣案之第一級毒品海洛因1包（毛重0.41公克，因鑑驗使用0
    .0096公克）及其他如附表二編號一所示之物，均係公務員
    依法定程序搜索、扣押所取得，且與本案有直接關聯性，是
    認前揭扣案物亦有證據能力。
貳、實體部分：
甲、有罪部分：
一、簡金旺、胡玲玲於98年7月27日及同年9月15日共同販賣第二
    級毒品予鄭仙梅部分：
    訊據簡金旺、胡玲玲均堅決否認有何販賣第二級毒品之犯行
    。簡金旺辯稱：其未曾販賣安非他命予鄭仙梅，鄭仙梅會先
    打電話給他（若他未接電話即另請託胡玲玲轉告），請他幫
    忙「調」新臺幣（下同）500、1000元的安非他命，98年7月
    27 日是藥頭「螃蟹」到其住處，他和鄭仙梅各付1000元，
    「螃蟹」分別交付他和鄭仙梅1000元的毒品後，各自當場施
    用；9月15日那天，也是「螃蟹」在他家交付1000元毒品給
    鄭仙梅，但鄭仙梅這次沒有給錢，「螃蟹」叫他以後再幫他
    （「螃蟹」）收；胡玲玲辯稱：她只是幫簡金旺接電話，沒
    有販賣毒品等語。經查：
(一)98年7月27日部分
  1.鄭仙梅於98年7月27日凌晨4時34分59秒許，以其所持用之00
    00000000號行動電話撥打胡玲玲所持用之0000000000號行動
    電話門號與胡玲玲聯繫，與胡玲玲相約前往其住處向簡金旺
    拿取第二級毒品安非他命後，即於同日凌晨4時41分抵達，
    由簡金旺交付裝在吸食器內之第二級毒品安非他命後當場施
    用完畢，並交付1000元予胡玲玲乙節，業據鄭仙梅於警詢中
    證稱：如附表三編號1、2所示之通訊監察譯文，是她打電話
    給「大頭」（即簡金旺），由胡玲玲接聽，對話內容是她要
    跟「大頭」拿第二級毒品安非他命（見原審卷一第162-163
    頁）、於偵查中證稱：如附表三編號1所示之通訊監察譯文
    ，是她和胡玲玲的對話，對話中提到要「糖果」就是指安非
    他命，講完電話後她當天有去簡金旺、胡玲玲家，她在該處
    有拿到裝在吸食器裡的安非他命並當場施用完畢，她記得好
    像有給錢，但是記不清楚了，如果胡玲玲說有就是有（見偵
    卷第179-180、182頁），復於原審審理中證稱：「如附表三
    編號1、2所示之通訊監察譯文，是我和胡玲玲的對話。」、
    「7月27日當天，我確實有去胡玲玲家。」、「那天我確實
    有施用安非他命。」、「我有拿1000元毒品錢給胡玲玲請她
    轉交給被告簡金旺1次」等語（見原審卷二第66、71頁）；
    並有胡玲玲於警詢中坦承：7月27日當天她曾與鄭仙梅以行
    動電話通話（通話內容如附表三編號1、2所示），通話中「
    糖果」為毒品安非他命；該天通話後，鄭仙梅就到她住處，
    是簡金旺交付毒品安非他命給鄭仙梅，鄭仙梅有交付金錢（
    見偵卷第45-55頁）、於偵查中供稱：附表三編號1、2所示
    之通訊監察譯文是簡金旺要她問鄭仙梅要不要硬的（毒品）
    ；譯文中的「糖果」是指硬的毒品，這次鄭仙梅有到她家拿
    1000元的硬的毒品；簡金旺拿的，包裝的方式是包成小小包
    的，用透明夾鍊袋裝，每一次包裝都一樣；鄭仙梅有時會叫
    被告簡金旺把安非他命裝在吸食器內給她吸；鄭仙梅把拿給
    她；98年7月27日當天，鄭仙梅把1000元拿到房間裡給她，
    說這是她（鄭仙梅）欠簡金旺的」（見偵卷第173-174、271
    -272頁）；簡金旺於偵查中供稱：98年7月27日04：34：59
    那天他在睡覺，鄭仙梅打來是胡玲玲接的，胡玲玲說鄭仙梅
    要來，後來鄭仙梅有來他家；鄭仙梅上來後就先把錢拿給他
    太太等語（見偵卷第193-194頁）、於原審準備程序中承認
    ：98年7月那次，鄭仙梅有到他家，她拿1000元出來，並當
    場施用安非他命（見原審卷一第59頁背面、第103頁），且
    有如附表三編號1、2所示之通訊監察譯文在卷（見偵卷第
    112頁），堪信屬實。
  2.簡金旺固以前語為辯，然查：
 (1)簡金旺於98年9月16日偵查中稱：（98年7月27日）那天他在
    睡覺，鄭仙梅打來是胡玲玲接的，因為家裡沒有東西，他就
    把鄭仙梅轉介給「巫婆」，他沒有介入，他告知「巫婆」說
    鄭仙梅要來拿東西後就繼續睡覺，後來鄭仙梅來了，胡玲玲
    就叫「巫婆」下去，「巫婆」沒遇到鄭仙梅還打電話上來說
    沒有看到人，他就說鄭仙梅已經上來了，鄭仙梅上來後就直
    接把錢拿給胡玲玲，後來胡玲玲再轉交給「巫婆」（見偵卷
    第193-194頁）、於98年12月8日偵查中稱：98年7月27日那
    次是他跟鄭仙梅是合資去買安非他命，他自己去環中東路上
    跟「飛哥」買2000元的安非他命，重量是1公克，他請「飛
    哥」分成2包，他把鄭仙梅的份交給她，買毒的價錢由他跟
    鄭仙梅平分，胡玲玲不知道收的是什麼錢（見偵卷第269頁
    ）、於原審99年2月5日準備程序中改稱：98年7月間，他係
    與鄭仙梅合夥向綽號「飛哥」之人購買毒品，他先出資1000
    元向「飛哥」購買0.2公克安非他命，鄭仙梅下班後至其住
    處與他共同施用，但此次鄭仙梅並未交付金錢（見原審卷一
    第59頁背面），復於原審99年3月2日準備程序中再改稱：98
    年7月27日是藥頭「螃蟹」到他家，他和鄭仙梅各付1000元
    ，「螃蟹」分別交付他和鄭仙梅1000元的毒品後，各自當場
    施用（見原審卷一第103頁），簡金旺於歷次陳述中，先推
    稱該次係鄭仙梅與綽號「巫婆」之人獨立交易而他未介入，
    再改口陳稱他與證人鄭仙梅係合資購買第二級毒品，然對於
    合購之方式（由毒品上源前往其住處後當場交付毒品予鄭仙
    梅或由他單獨前往向上源購買後帶回住處與鄭仙梅平分）、
    合購之對象（先稱「飛哥」後又改稱為「螃蟹」）、合購之
    金額（時而稱各出1000元時而又另稱合資1000元）等供述均
    有明顯出入，已難採信。
 (2)鄭仙梅於原審固一度證稱：「毒品是『老烏龜』或『巫婆』
    給我的」（見原審卷二第70頁背面），然其所述與簡金旺於
    原審99年3月2日準備程序中辯稱該次係由綽號「螃蟹」之男
    子交付毒品顯有落差，併參諸胡玲玲於原審準備程序中明確
    供稱：98年7月那次沒有其他人在場（見原審卷一第87頁背
    面），且於警詢、偵查中明確供稱：當日是簡金旺親自將毒
    品交付予鄭仙梅等語（見偵卷第45-55頁，非作為證明簡金
    旺犯罪事實之證據，僅彈劾鄭仙梅證詞之可信度），足認鄭
    仙梅於原審審理中所為證言係屬事後編纂袒護被告之詞。簡
    金旺辯稱：當日安非他命係由「螃蟹」於其住處直接交付予
    鄭仙梅云云，與事實不符，不可採信。
 (3)鄭仙梅於警詢、偵訊甚於原審檢察官及辯護人行交互詰問程
    序之初，均係陳稱：她向簡金旺「拿」毒品、「調」毒品之
    語，而從未曾表示她係與簡金旺共同合資購買毒品（見偵卷
    第106-107、177-181頁、原審卷二第64-73頁），直至簡金
    旺之辯護人於原審中詢問：「就本案跟妳有關的部分，『大
    頭』本身承認七月那次妳有去他家，他有一起用，有何意見
    ？」後，才表示：「對，我跟『大頭』是合夥。」（見原審
    卷二第70頁背面），鄭仙梅顯係為配合簡金旺之辯解而附和
    前開說詞；再細核如附表三編號1所示之通訊監察譯文，亦
    可得知鄭仙梅並無事先與簡金旺約定共同向他人購買毒品之
    合意，而係簡金旺主動表示其持有第二級毒品安非他命可提
    供予鄭仙梅拿取，鄭仙梅始前往其住處拿取前開毒品，核與
    胡玲玲於偵查中陳稱：「該通譯文是簡金旺叫我問鄭仙梅要
    不要『糖果』（即安非他命）。」等語相符（見偵卷第173
    頁），據此亦應可推知簡金旺辯稱：當日係與鄭仙梅共同合
    資購買安非他命云云，與事實有違，不可採信。
  3.胡玲玲固以前語為辯，而與簡金旺於偵訊及原審供稱：胡玲
    玲不知道鄭仙梅給她的錢是毒品錢（見偵卷第269頁、原審
    卷一第60頁背面）等語互核相符。然查，被告2人為共同生
    活之夫妻關係，利害與共，基於利己之人性傾向，本難期待
    簡金旺指證其妻胡玲玲參與本件之具體情節，是其上開所述
    自難遽認為實。查鄭仙梅於98年7月27日前往胡玲玲及簡金
    旺之住處拿取毒品前，係先以行動電話與胡玲玲聯絡，而其
    當日於該處施用毒品後，係由胡玲玲收取1000元現金轉交給
    簡金旺，且胡玲玲知道轉交的是毒品的錢等情，業據鄭仙梅
    於偵查及原審證述明確（見偵卷第179-180、182頁，原審卷
    二第66、71頁），且胡玲玲於警詢、偵查及原審亦一度坦白
    承認前情（見偵卷第45-55、173、271- 272頁，原審卷一第
    87頁），業如前述，其嗣於原審及本院審理中辯稱：她只是
    幫忙接電話云云，顯與事實相違，不足採信。
  4.綜前所述，簡金旺係主動詢問鄭仙梅有無需要安非他命，經
    鄭仙梅與胡玲玲聯繫應允，並經胡玲玲轉告簡金旺後，於98
    年7月27日凌晨4時許前往其住處，由簡金旺親自交付安非他
    命予鄭仙梅當場施用完畢，而由胡玲玲親自收取毒品之代價
    現金1000元，過程中並無其他人在場，簡金旺及鄭仙梅間亦
    無事先約定合資向他人購買後，由簡金旺代購之合意等情，
    應屬明確。
(二)98年9月15日部分
  1.鄭仙梅於98年9月15日早上約8時許，前往胡玲玲及簡金旺住
    處，在該處向胡玲玲詢問是否有毒品後，由簡金旺親自交付
    約0.5公克安非他命一小包予其當場施用，並與胡玲玲約定
    於隔日下班後再交付毒品之代價1000元等情，業據鄭仙梅於
    警詢中陳稱：她最後一次施用毒品是在98年9月15日上午8時
    許，在簡金旺家中（見原審卷一第163頁背面）、偵查中證
    稱：「98年9月15日早上，…我去『大頭』（即簡金旺）家
    」、「『大頭』就拿吸食器給我，裡面就有安非他命，我就
    當場施用安非他命。因為我身上沒有錢，我就跟胡玲玲說等
    下班時再拿1000元給妳。錢到現在還沒給。」（見偵卷第17
    9頁），原審審理中證稱：「我在98年9月15日有去胡玲玲家
    ，應該有偵查中我說的那件事」、「『大頭』說我那天有和
    他一起施用毒品是正確的，我沒有給錢。」、「我記得我是
    跟胡玲玲說錢下次再付」（見原審卷二第67、70頁背面、72
    頁背面），核與胡玲玲於警詢中供稱：98年9月15日當天，
    鄭仙梅跟我老公拿1000元的量，錢她還沒有給（見原審卷一
    第185頁背面、186頁）、於偵查中稱：「98年9月15日上午6
    點多，鄭仙梅打電話給我來我家坐，7點多到我家跟我聊天
    。」、「後來鄭仙梅叫我去房間跟簡金旺說她要1000元的東
    西，我有去跟簡金旺說：『祖兒（即鄭仙梅）要1000元的硬
    的』，簡金旺說：『她有錢嗎？』，我說：『鄭仙梅說下班
    後再給。』，簡金旺就拿一小袋硬的給鄭仙梅，但是錢後來
    沒有收到。」（見偵卷第173-174頁）等語相符，且經簡金
    旺於警詢及98年9月16日偵查中坦白承認：「（問：鄭仙梅
    於筆錄中稱於98年9月15日大約8時左右，在你家中向你購買
    1000元之二級毒品安非他命，且與你在家中一同吸食，是否
    屬實？）有，但鄭仙梅還沒有給我錢。」（見偵卷第20頁）
    、「98年9月15日鄭仙梅有到我家中拿安非他命，我當天早
    上有用安非他命還有剩就撥給鄭仙梅，我直接拿給她約0.5
    公克，這次她應該要給1000元，但她還沒給，她說好隔天下
    班要付我1000元。」（見偵卷第194頁）等，亦堪信屬實。
  2.本件被告簡金旺固以前語為辯，然查：
 (1)簡金旺於警詢及98年9月16日偵訊中就其曾於98年9月15日親
    自交付1000元份量之第二級毒品安非他命予鄭仙梅，但鄭仙
    梅尚未付款等犯罪事實並未爭執，於偵查中並坦承交付予鄭
    仙梅之毒品係其早上施用後剩餘者（見同前偵卷第20、194
    頁），其嗣於98年12月8日偵訊中始改稱：「9月份被查獲前
    1、2天，我請『烏龜』去買2000元的安非他命，跟誰買我不
    知道，拿回來的時候就是2小包安非他命，重量不到1公克，
    買毒的價錢跟毒品我都跟鄭仙梅平分。（問：98年9月15日
    是否有在租屋處賣一包1000元的安非他命給鄭仙梅，但是還
    沒收錢？）那不是賣，也是一起去買的，每次都是我先墊錢
    ，再跟鄭仙梅拿錢。」（見偵卷第269頁）、再於原審99年2
    月5日、同年3月9日準備程序中改稱：98年9月15日，「螃蟹
    」至其住處時，鄭仙梅要求他先幫她向「螃蟹」購買0.3公
    克1000元之安非他命，在「螃蟹」離開前，鄭仙梅就已經抵
    達他住處，故係由「螃蟹」直接將毒品交給鄭仙梅，但鄭仙
    梅沒有給他（「螃蟹」）錢，「螃蟹」就叫他幫忙收等語（
    見原審卷一第59頁背面、103頁）。簡金旺於本件案發時間
    隔日（即98年9月16日）接受訊問時，從未否認販賣第二級
    毒品予鄭仙梅之犯行，且亦未提到2人該日係合資購買毒品
    或由其媒介他人販賣毒品予鄭仙梅等情，卻於偵查及審理進
    行過程中，逐漸延伸變化其辯解內容，而歷次供述之情節又
    顯有落差，已難認其辯解足以採信。
 (2)胡玲玲於警詢及偵查中固曾一度供稱：「她打電話給『螃蟹
    』，叫『螃蟹』來，『巫婆』他們也跟著回來。」（見原審
    卷一第185頁背面）、「9月15日上午6點多，鄭仙梅打電話
    給我說要來我家坐，鄭仙梅7點多到我家跟我聊天，過沒多
    久她就打電話給『螃蟹』，叫『螃蟹』拿到我家裡，我看到
    『螃蟹』給鄭仙梅安非他命還有海洛因，毒品不是我們給鄭
    仙梅的」（見偵卷第173-174頁），然依鄭仙梅於偵查中證
    稱：「98年9月15日早上，我去簡金旺家看胡玲玲，順便買
    早餐給胡玲玲吃，我到簡金旺家後，就問胡玲玲有沒有東西
    我想用，她說沒有，後來，我等了一下子，『巫婆』、『巫
    婆』的女友與另一個男生就出現了。簡金旺與另一個男生，
    就是與『巫婆』一起來的那個男生一起從房間出來，簡金旺
    就拿吸食器給我，裡面就有安非他命。」之語（見偵卷第17
    9頁），固可認當日「螃蟹」或許確實曾於鄭仙梅在場時前
    往被告簡金旺等人之住處，然實際將第二級毒品安非他命交
    付予證人鄭仙梅之人，仍為簡金旺，而胡玲玲於警詢及偵查
    中，經進一步訊問當日情況時，業坦承：「毒品是我老公跟
    『螃蟹』買的。」、「毒品是祖兒（即鄭仙梅）跟我老公拿
    的」、「錢她還沒有給」、「簡金旺在客廳裡交付1000 元
    毒品」（見同原審卷一第185頁背面、186頁）、「後來鄭仙
    梅叫我去房間跟簡金旺說她要1000元的東西，我有去跟簡金
    旺說：『祖兒（即鄭仙梅）要1000元的硬的』，簡金旺說：
    『她有錢嗎？』，我說：『鄭仙梅說下班後再給。』，簡金
    旺就拿一小袋硬的給鄭仙梅，但是錢後來沒有收到。（問：
    鄭仙梅已經跟『螃蟹』拿了硬的毒品而且當場施用，為何還
    要跟簡金旺拿硬的？）不知道。（問：簡金旺拿硬的毒品給
    鄭仙梅時，『螃蟹』在場嗎？）『螃蟹』當時在客廳，簡金
    旺交毒品給鄭仙梅是在房間裡。」等語（見偵卷第174頁）
    ，應認簡金旺辯稱：當日安非他命係由「螃蟹」於其住處直
    接交付予鄭仙梅云云，與事實不符，不可採信。
 (3)鄭仙梅於偵查及本院審理中，始終證稱當日她係告知胡玲玲
    下班後再給錢等語（見偵卷第179頁、原審卷二第72頁），
    核與胡玲玲於偵查中自承證人鄭仙梅告知她需要1000元的毒
    品但下班後才能付錢，由她轉告簡金旺後，簡金旺才交付毒
    品等語（見偵卷第174頁）相符，衡諸常情，若簡金旺僅係
    邀請藥頭至其住處，媒介鄭仙梅向藥頭購買毒品，於買受人
    及賣方均在現場之際，實無需另透過簡金旺之手交付毒品予
    鄭仙梅之動機，再若僅係媒介關係，鄭仙梅無法當場交付毒
    品對價之際，亦應係直接向賣方表明，而無告知胡玲玲之必
    要，簡金旺前開辯解，顯與事實有違，不足採信。
  3.胡玲玲固否認有與簡金旺共同販賣第二級毒品予鄭仙梅，辯
    稱：她只是幫忙接電話云云。然查鄭仙梅於98年9月15日當
    天，係透過胡玲玲轉告簡金旺她想要用毒品但沒有足夠現金
    ，且嗣與胡玲玲約定隔日再交付1000元毒品款項等情，業據
    鄭仙梅於偵查及原審證述明確，且經胡玲玲於警詢、偵查及
    原審審理中一度坦白承認（見偵卷第45-55、174頁，原審卷
    一第87頁），業如前述，其嗣於原審及本院審理中辯稱：她
    只是幫忙接電話等語，顯與事實相違。
  4.綜前所述，應認簡金旺於警詢及98年9月16日偵訊中所為自
    白較屬可信，且與鄭仙梅及胡玲玲供述情節一致，而應認鄭
    仙梅係於98年9月15日早上約8時許，前往胡玲玲及簡金旺住
    處，由簡金旺親自交付約0.5公克安非他命一小包予其當場
    施用，並與胡玲玲約定於隔日下班後再交付1000元，前段時
    間固有「巫婆」、「螃蟹」等他人亦身處簡金旺住處，然該
    等他人並未直接交付毒品予鄭仙梅，亦未與其為任何毒品交
    易之行為（如約定價金交付之時間），簡金旺辯稱：當日其
    僅係媒介他人提供毒品予鄭仙梅云云，為臨訟卸責之詞，不
    足採信。
(三)按販賣安非他命係違法行為，非可公然為之，且有其獨特之
    販售通路及管道，復無公定價格，容易增減分裝之份量，而
    每次買賣之價量，可能隨時依雙方關係深淺、資力、需求量
    及對行情之認知、來源是否充裕、查緝鬆嚴、購買者被查獲
    時供述購買對象之可能風險評估等，而異其標準，非可一概
    而論，且販賣者從各種「價差」或「量差」或係「純度」謀
    取利潤方式，或有差異，然其所圖利益之非法販賣行為目的
    ，則屬相同，並無二致。因之，販賣利得，除經行為人（被
    告）坦承，或其價量至臻明確，確實難以究其原委。然按一
    般民眾普遍認知毒品之非法交易，向為政府查禁森嚴且重罰
    不寬貸，衡諸常情，倘非有利可圖絕無平白甘冒被重罰高度
    風險之理，從而，舉凡其有償交易，除足反證其確另基於某
    種非圖利本意之關係外，通常尚難因無法查悉其買進、賣出
    之差價，而諉無營利之意思，或阻卻販賣犯行之追訴（最高
    法院87年度臺上字第3164號判決意旨參照）；又販賣毒品之
    所謂販賣行為，係行為人基於營利之目的，而販入或賣出毒
    品而言。販賣毒品者，其主觀上須有營利之意圖，且客觀上
    有販賣之行為即足構成，至於實際上是否已經獲利則非所問
    。即於有償讓與他人之初，係基於營利之意思，並著手實施
    ，而因故無法高於購入之原價出售，最後不得不以原價或低
    於原價讓與他人時，仍屬販賣行為。必也始終無營利之意思
    ，縱以原價或低於原價有償讓與他人，方難謂為販賣行為，
    而僅得以轉讓罪論處（最高法院93年度臺上字第1651號判決
    意旨參照）。就本案情節而論：
  1.鄭仙梅與簡金旺、胡玲玲之毒品上手，彼此無法直接聯繫，
    鄭仙梅僅能由簡金旺、胡玲玲此一管道取得安非他命，此業
    據鄭仙梅於偵查中證稱：「（問：毒品來源為何？）是打電
    話請綽號『大頭』（即簡金旺）幫我調的。」（見同前偵卷
    第178頁），又於本院審理中供稱：「我沒有其他管道取得
    安非他命。」（見原審卷二第68頁）等語可知，是鄭仙梅既
    不可能逕與簡金旺、胡玲玲毒品上手直接聯繫，亦不可能得
    悉被告2人向其毒品上手取得安非他命貨源之對價，是自人
    性角度而為觀察，被告2人藉此機會，居中坐地起價，利用
    本次轉手機會而從中賺取微量價差之可能，首即無可排除。
  2.再查，鄭仙梅非屬被告2人血親，此為被告2人及鄭仙梅所均
    不爭執，而依簡金旺於警詢、偵查中供稱：鄭仙梅係遲於98
    年6月間始透過「烏龜」介紹才認識的友人，雖有介紹他人
    向渠等購買毒品之舉，但並未因此給予代價（見偵卷第19
    、193頁），胡玲玲於偵查中供稱：「鄭仙梅是不熟的朋友
    。」、「我不喜歡鄭仙梅來我家，因為她的坐姿不好看。」
    之語（見偵卷第170、272頁），亦足可推知鄭仙梅非屬與被
    告2人認識極久、關係極深之友人，亦非屬互相有利益往來
    之關係，則實難想像胡玲玲及簡金旺就鄭仙梅未以各種「價
    差」或「量差」或「純度」謀取交易毒品利潤之可能性，又
    若被告2人與證人鄭仙梅間確有非屬前列舉之特殊關係，使
    被告2人寧甘冒遭追訴重罪之風險亦不願賺取鄭仙梅之利潤
    ，衡諸常理，渠等關係既屬如此親密，亦當無斤斤計較證人
    鄭仙梅98年9月15日施用毒品後，僅區區1000元尚未給付一
    事之理，然被告2人於警詢、偵查及原審審理中從未曾表示
    渠等不願賺取利潤之語，而均反覆主動表示鄭仙梅當日尚未
    付款，約定於隔日給付之情，業如前述，簡金旺於偵查中甚
    稱：「她叫我幫她調，但是不能是我幫她出錢」（見偵卷第
    194頁），依被告前開所述，更足以推認渠等間確無特殊關
    係，無為賺取利潤以外之目的交付毒品予鄭仙梅之情。
  3.綜前所述，本件被告2人係為意圖營利之目的交付毒品予鄭
    仙梅2次之情，業已明確，縱因簡金旺、胡玲玲2人始終不願
    就其取得安非他命之進價吐實，而無從明確認定渠等賺取之
    利潤數額，亦無礙前開認定，併此敘明。
(四)綜上所述，本件事證明確，被告2人犯行堪以認定，應依法
    論科。胡玲玲確有以上開行動電話，接聽鄭仙梅表示擬前往
    其住處購買安非他命、轉告簡金旺鄭仙梅擬購買安非他命及
    收取價金等分擔販賣毒品等行為，其與簡金旺所為，核屬共
    犯在共同意思範圍內，分擔犯罪行為之一部，而相互利用他
    人之行為以達犯罪之目的，應對全部所發生之結果共同負責
    。胡玲玲前開所分擔參與之客觀犯行，已屬販賣第二級毒品
    之犯罪構成要件行為，亦屬共同正犯，併此敘明。
二、訊據簡金旺固坦承持有海洛因，惟堅決否認有持有海洛因犯
    行，辯稱：其有施用海洛因，不應另論持有海洛因罪等語。
    經查：
(一)簡金旺於98年9月15日下午2、3時許起至同年月16日凌晨0時
    50分許，在其設於桃園縣平鎮市○○路○段268號14樓之3租
    屋處，非法無故持有第一級毒品海洛因1包等情，業據簡金
    旺於警詢、偵訊、原審及本院審理中坦承不諱（見偵卷第13
    、192、221頁），而簡金旺為警查獲時，自其租屋處所扣得
    之粉末一包（毛重0.41公克），確含海洛因成分，有台灣檢
    驗科技股份有限公司98年12月16日UL/2009/CO206號濫用藥
    物檢驗報告在卷可證（見偵卷第278頁）。
(二)簡金旺雖辯稱：其有施用海洛因云云。惟簡金旺為警查獲時
    所採尿液，經送台灣檢驗科技股份有限公司檢驗，僅呈安非
    他命及甲基安非他命陽性反應，有該公司98年10月6日UL/20
    09/90724號濫用藥物檢驗報告附卷可稽（見偵卷第346頁）
    ，並無嗎啡陽性反應；參以簡金旺於警詢、偵查中均明確供
    稱：僅施用安非他命，扣到的海洛因係綽號「螃蟹」的朋友
    拿來抵債用，其打算要拿去跟「飛哥」換安非他命（見偵卷
    第13頁、98年度毒偵字第4732號卷第41頁），足見簡金旺嗣
    辯稱：海洛因係因施用而持有云云，顯非事實，不可採信。
(三)綜上所述，本件事證明確，簡金旺持有海洛因犯行堪以認定
    ，應依法論科。
三、按行為後法律有變更者，適用行為時之法律。但行為後之法
    律有利於行為人者，適用最有利於行為人之法律，刑法第2
    條第1項定有明文；次按毒品危害防制條例第4條、第17條等
    條文業經98年5月20日總統華總一義字第09800125141號令修
    正公布，自公布後6個月即98年11月20日施行。是被告行為
    後，毒品危害防制條例已有變更，本案應依上揭刑法第2條
    第1項之規定，依「從舊從輕」原則而為比較，爰說明如下
    ：
(一)修正前毒品危害防制條例第4條第1項規定：「製造、運輸、
    販賣第二級毒品者，處無期徒刑或7年以上有期徒刑，得併
    科新臺幣7百萬元以下罰金。」；修正為「製造、運輸、販
    賣第二級毒品者，處無期徒刑或7年以上有期徒刑，得併科
    新臺幣1千萬元以下罰金。」，經比較修正前後關於罰金刑
    之規定，以修正前法律，較有利於行為人。
(二)修正前毒品危害防制條例第17條規定為：「犯第4條第1項至
    第4項、第5條第1項至第4項前段、第6條第1項至第4項、第7
    條第1項至第4項、第8條第1項至第4項、第10條或第11條第1
    項、第2 項之罪，供出毒品來源，因而破獲者，得減輕其刑
    。」；修正為「犯第4條至第8條、第10條或第11條之罪，供
    出毒品來源，因而查獲其他正犯或共犯者，減輕或免除其刑
    。」並於同條第2項增列「犯第4 條至第8條之罪，於偵查及
    審判中均自白者，減輕其刑」，經予比較後，顯以修正後之
    規定有利於行為人。
(三)查胡玲玲於警詢、偵查及原審審理中一度坦白承認有共同販
    賣安非他命予鄭仙梅（見偵卷第45-55、173-174、271-27 2
    頁，原審卷一第87頁），業如前述，足認其已自白販賣安非
    他命犯行，得以適用修正後毒品危害防制條例第17條第2項
    之規定減輕其刑，經比較新、舊法結果，均應整體適用較有
    利之新法即修正後毒品危害防制條例第4條第2項、第17條第
    2 項之規定。至簡金旺於審理時未曾自白犯行，並無修正後
    毒品危害防制條例第17條第2項規定之適用，比較新、舊法
    結果，應適用較有利之舊法即修正前毒品危害防制條例第4
    條第2項之規定。
四、查海洛因、安非他命各為毒品危害防制條例第2條第2項第1
    、2款所列之第一、二級毒品。核簡金旺所為如事實欄二所
    示之行為，係犯毒品危害防制條例第11條第1項之持有第一
    級毒品罪，而胡玲玲、簡金旺所為如事實欄一所示之販賣安
    非他命予鄭仙梅之行為，分別係犯98年5月20日修正前、後
    毒品危害防制條例第4條第2項之販賣第二級毒品罪。其持有
    第二級毒品安非他命之低度行為，分別為販賣該等毒品之高
    度行為所吸收，均不另論罪。被告2人就上開販賣第二級毒
    品罪，均互有犯意之聯絡及行為之分擔，為共同正犯。簡金
    旺所為上開3罪及胡玲玲所為上開2罪間，犯意各別，行為互
    殊，應予以分論併罰。又修正後毒品危害防制條例第17條第
    2項規定：「犯第4條至第8條之罪，於偵查及審判中均自白
    者，減輕其刑」，其立法目的係為使製造、販賣或運輸毒品
    案件之刑事訴訟程序儘早確定，並鼓勵被告自白認罪，以開
    啟其自新之路（見立法院公報第98卷第26期院會紀錄）。胡
    玲玲於警詢、偵查及原審，對於上開犯罪事實均曾坦白承認
    ，已如前述，符合上開毒品危害防制條例第17條第2項之「
    於偵查及審判中均自白」要件，而就其所犯之2罪，得減輕
    其刑。
五、原審就被告2人販賣安非他命部分，因予論罪科刑，固非無
    見。惟查：原審認定被告2人均應依修正後毒品危害防制條
    例第4條第2項論處，而未為新舊法比較，就簡金旺販賣第二
    級毒品罪部分適用較有利之舊法；且就胡玲玲部分未依修正
    後毒品危害防制條例第17條第2項規定，減輕其刑，均有未
    洽。被告2人上訴意旨，仍執陳詞，否認犯罪，雖無理由，
    但查原判決既有上開可議，要屬無可維持，應由本院將原判
    決上開部分及其2人定應執行刑部分均予以撤銷改判。爰審
    酌簡金旺有多次違反毒品危害防制條例之前科紀錄，有本院
    被告前案紀錄表在卷可稽，素行已屬不良，又被告2人均正
    值青壯之年，竟不思努力工作，反思販毒予他人、渠等之販
    毒行為對國人健康危害甚鉅，惟渠等共同販賣安非他命之數
    量尚微，胡玲玲囿於夫妻之情為其分擔部分犯行，及其2人
    犯後態度等一切情狀，分別量處如主文所示之刑。按共同正
    犯因相互間利用他人之行為，以遂行其犯意之實現，本於責
    任共同之原則，有關沒收部分，對於共犯間供犯罪所用之物
    ，自均應為沒收之諭知（最高法院91年度台上字第5583號、
    89 年度台上字第6946號判決參照）。又犯毒品危害防制條
    例第4條至第9條、第12條、第13條或第14條第1項、第2項之
    罪者，其供犯罪所用或因犯罪所得之財物，均沒收之，如全
    部或一部不能沒收時，追徵其價額或以其財產抵償之，毒品
    危害防制條例第19條第1項定有明文。上開規定係採義務沒
    收主義，故犯罪所得之對價，不問其中成本若干，利潤多少
    ，均應全部諭知沒收，以貫徹政府查禁煙毒之決心，並符立
    法本旨。另必限於所得者為金錢以外之其他財物而無法沒收
    時，始應追徵其價額。如所得財物為金錢而無法沒收時，則
    應以其財產抵償之，不發生追徵價額之問題。共同正犯之犯
    罪所得為現款時，因係合併計算，且於全部或一部不能沒收
    時，以其財產抵償之，為避免執行時發生重複沒收、抵償之
    情形，故各共同正犯之間係採連帶沒收主義，於裁判時應諭
    知連帶沒收，不得就全體共同正犯之總所得，對各該共同正
    犯分別重複諭知沒收。查扣案如附表二編號1所示胡玲玲所
    有之行動電話1具（含0000000000號行動電話門號晶片卡1張
    ）為胡玲玲所有供簡金旺、胡玲玲於98年7月27日販賣毒品
    予鄭仙梅時聯繫使用之工具，有鄭仙梅之供述及如附表三編
    號1、2所示之通訊監察譯文內容可證，屬其等犯該次販賣第
    二級毒品罪所用之物，應依毒品危害防制條例第19條第1項
    規定，於簡金旺、胡玲玲均宣告沒收，又因該行動電話及其
    SIM卡已經扣案，並無不能沒收之情形，自無再予諭知如全
    部或一部不能沒收時，追徵其價額之必要。被告2人於98年7
    月27日販賣第二級毒品安非他命所得1000元，雖未扣案，惟
    係被告2人所有並為該犯罪所得之財物，應依毒品危害防制
    條例第19條第1項之規定諭知沒收，如全部或一部不能沒收
    時，均應以其財產抵償。至於其他扣案如附表二編號1以外
    之物，因無積極證據證明與本件檢察官起訴之犯罪事實有何
    具體關連性，且又非屬違禁物，爰不予宣告沒收，併此敘明
    。再所稱因犯罪所得之物，自以實際所得者為限，苟無所得
    或尚未取得者，自無從為沒收追繳之諭知（最高法院89年度
    台上字第3434號判決意旨參照）。被告2人於98年9月15日販
    賣毒品之報酬尚未實際取得，業據被告2人及鄭仙梅供述明
    確，是本院自不得就此為沒收之諭知，亦併此敘明。
六、原審就簡金旺持有海洛因部分，同本院認定，因依毒品危害
    防制條例第11條第1項規定，於審酌簡金旺有多次違反毒品
    危害防制條例之前科紀錄，所持有海洛因之數量尚微，及犯
    後態度等一切情狀，量處有期徒刑3月，暨扣案之第一級毒
    品海洛因（毛重0.41公克，因鑑驗使用0.0096公克），為本
    案查獲之毒品，有台灣檢驗科技股份有限公司98年12月16日
    UL/2009/CO206號濫用藥物檢驗報告在卷可佐（見偵卷第278
    頁），應依毒品危害防制條例第18條第1項前段之規定，不
    問屬於犯人與否，沒收銷燬之；扣案盛裝上開第一級毒品海
    洛因之包裝袋1個，係用於包裹毒品，防其裸露及潮濕，便
    於持有攜帶，為被告所有供本件持有第一級毒品犯罪所用之
    物，業據其供明在卷，爰依刑法第38條第1項第2款之規定，
    併予宣告沒收。核其認事用法，俱無違誤，量刑亦甚允洽。
    簡金旺上訴意旨，仍執陳詞，否認犯罪，為無理由，應予駁
    回。
七、簡金旺撤銷改判與駁回上訴部分所處之刑，應依法定其應執
    行之刑。
乙、無罪部分：
一、公訴意旨略以：簡金旺、胡玲玲明知安非他命為毒品危害防
    制條例第2條第2項第2款所列管之第二級毒品，不得販賣及
    持有，竟仍共同基於意圖營利販賣第二級毒品之犯意聯絡，
    於附表四所示時、地，以如附表四所示方式，共同販賣安非
    他命予鄭仙梅，認被告2人均涉犯毒品危害防制條例第4條第
    2項之罪等語。
二、按犯罪事實應依證據認定之，無證據不得認定犯罪事實，刑
    事訴訟法第154 條第2 項定有明文。此所謂認定犯罪事實之
    證據，無論其為直接或間接證據，均須達於通常一般人均不
    致有所懷疑，而得確信其為真實之程度，始得據為有罪之認
    定，若其關於被告是否犯罪之證明未能達此程度，而有合理
    性懷疑之存在，致使無法形成有罪之確信，根據「罪證有疑
    、利於被告」之證據法則，即不得遽為不利被告之認定（最
    高法院29年上字第3105號、40年台上字第86號、76年台上字
    第4968號判例參照）。再刑事訴訟法第161條第1項規定：檢
    察官就被告犯罪事實，應負舉證責任，並指出證明之方法。
    因此，檢察官對於起訴之犯罪事實，應負提出證據及說服之
    實質舉證責任。倘其所提出之證據，不足為被告有罪之積極
    證明，或其指出證明之方法，無從說服法院以形成被告有罪
    之心證，基於無罪推定之原則，自應為被告無罪判決之諭知
    ，最高法院著有92年臺上字第128號判例可資參照。
三、公訴意旨認被告2人涉前開罪嫌，係以鄭仙梅於警詢及偵查
    中之證述及胡玲玲、簡金旺之供述等為其論據。訊據胡玲玲
    、簡金旺均堅決否認曾為前開犯行，簡金旺辯稱：98年6月
    間，鄭仙梅打電話要他幫她拿1000元的安非他命，他剛好也
    需要毒品，所以合資2000元跟「巫婆」拿0.5公克的安非他
    命，鄭仙梅當天到他住處時，「巫婆」、「巫婆」的女朋友
   ，還有一個「巫婆」的朋友叫「肥彥」（音譯）的，共有2、
    3個人在場；錢是他和鄭仙梅當場一人拿1000元出來，「巫
    婆」拿出價值2000元的一小包毒品放在桌上，他和鄭仙梅就
    當場施用，當時胡玲玲不在家；胡玲玲則辯稱：她不知道此
    次販賣毒品之事等語。  
四、本案卷內關於公訴人起訴此部分犯罪之證據如下：1.鄭仙梅
    於偵查中證稱：「98年6月間，因為我女兒被性侵害的案件
    剛判，心情不好所以我才打電話給簡金旺，簡金旺電話沒有
    通，我打給胡玲玲，她說她沒有東西。所以我是等到晚上，
    胡玲玲打電話跟我說藥頭已經到他家了，叫我去他家拿。我
    去簡金旺家時，他家來很多人，藥頭是『巫婆』或『老烏龜
    』其中1個，我先把1000元放在桌上後，簡金旺才將桌面上
    的安非他命拿給我，我不記得數量是多少，但我是當場在簡
    金旺家裡把買到的安非他命用完才回家。我不知道錢是誰拿
    走的。」（見偵卷第178-179頁）。2.胡玲玲於偵查中陳述
    ：「98年6月間那次，是我接電話，電話中我知道她是要來
    『用』和『拿』毒品，但是後來交易的情形我沒有看到，我
    當時有在上班。」（見偵卷第173頁）之語。3.簡金旺於偵
    查中供稱：「鄭仙梅會打電話來跟我『調』毒品，我請『巫
    婆』等藥頭到我家直接看鄭仙梅要多少，就撥給她。（問：
    鄭仙梅說在98年6月有到你家拿安非他命，而且把1000元放
    在桌上，有何意見？）沒有意見，確實有這件事，這是鄭仙
    梅第一次來我家拿安非他命。」（見偵卷第193頁）。綜合
    前開證據，僅足以證明98年6月間，鄭仙梅確曾先打電話聯
    絡胡玲玲詢問有無毒品，經胡玲玲答覆藥頭已經到她家後，
    鄭仙梅始前往被告簡金旺、胡玲玲住處，將1000元現金放置
    於桌上後，簡金旺即將放置於桌上之安非他命交付予證人鄭
    仙梅，由其當場施用等情，參諸胡玲玲係告知藥頭已經到她
    家，而在場之人有「巫婆」等多人，鄭仙梅亦非將現金直接
    交付予簡金旺而係放置在桌上，安非他命亦係放置在桌上等
    情，難認被告簡金旺辯稱該次僅係幫助鄭仙梅聯絡藥頭，由
    藥頭在其住處販售安非他命予鄭仙梅等語全屬虛枉而毫無可
    能，亦無積極證據證明胡玲玲在場或知悉此次交易之具體情
    況之情。此外，公訴人復未提出其他積極證據，使本院得被
    告2人確於98年6月間販賣安非他命予鄭仙梅之確定心證，自
    不能證明被告2人此部分犯罪。
四、原審就前揭部分因予諭知被告2人無罪之判決，經核尚無違
    誤。公訴人上訴意旨略以：鄭仙梅於審判中已證述明確其每
    次購買毒品必須透過簡金旺，而胡玲玲亦係明知鄭仙梅欲購
    買毒品而通知鄭仙梅至簡金旺之住處取毒品，簡金旺亦提供
    其住處作為交易場所，足見該次鄭仙梅購買毒品縱係向簡金
    旺所稱之「藥頭」購買，胡玲玲、簡金旺與該「藥頭」之販
    賣安非他命予鄭仙梅行為亦具有犯意聯絡及行為之分擔，與
    該「藥頭」同為共同正犯，原判決認事用法尚有未洽等語。
    惟查：原審已說明胡玲玲、簡金旺並無交付安非他命、收取
    價金之販賣安非他命構成要件行為，依鄭仙梅、胡玲玲、簡
    金旺之陳述，尚難認定被告2人與簡金旺辯稱之「藥頭」間
    有販賣安非他命之犯意聯絡，原審認定並未違反論理法則及
    經驗法則。公訴人上開所指，尚屬無據。公訴人上訴意旨，
    仍執前詞，指摘原判決此部分不當，為無理由，應予駁回。
據上論斷，應依刑事訴訟法第369條第1項前段、第364條、第299
條第1項前段、第368條，修正前毒品危害防制條例第4條第2項、
毒品危害防制條例第4條第2項、第17條第2項、第11條第1項、第
19條第1項前段，刑法第11條、第2條第1項、第28條、第51條第5
款，判決如主文。
本案經檢察官陳明光到庭執行職務。
中    華    民    國   100    年    4     月    7    日
            刑事第五庭    審判長法  官  

                                法  官  

                                法  官   
除簡金旺持有第一級毒品部分外，得上訴
附錄本案論罪科刑法條全文

修正前毒品危害防制條例第4條第2項
製造、運輸、販賣第二級毒品者，處無期徒刑或7 年以上有期徒
刑，得併科新臺幣7百萬元以下罰金。

毒品危害防制條例第4條第2項
製造、運輸、販賣第二級毒品者，處無期徒刑或7 年以上有期徒
刑，得併科新臺幣1千萬元以下罰金。

毒品危害防制條例第11條第1項
持有第一級毒品者，處3 年以下有期徒刑、拘役或新臺幣5 萬元
以下罰金。


附表一
┌─┬──────┬───────┬──────┬───────────────┐
│編│交 易 時 間 │交  易  地  點│交易毒品種類│     交    易    方    式     │
│號│            │              │、數量、金額│                              │
│  │            │              │ （新臺幣） │                              │
├─┼──────┼───────┼──────┼───────────────┤
│1.│98年7 月27日│桃園縣中壢市環│淨重約0.5 公│鄭仙梅於98年7 月27日凌晨4 時34│
│  │凌晨4 時42分│南路2 段268 號│克之安非他命│分59秒，以其所持用之0000000000│
│  │許          │14樓之3 簡金旺│，售價1000元│號行動電話門號撥打胡玲玲所持用│
│  │            │與胡玲玲之租屋│            │之0000000000號行動電話門號與胡│
│  │            │處            │            │玲玲聯繫，胡玲玲並於電話中確認│
│  │            │              │            │鄭仙梅要購買安非他命後，鄭仙梅│
│  │            │              │            │即依約於同日凌晨4 時42分許抵達│
│  │            │              │            │前揭簡金旺與胡玲玲之租屋處後，│
│  │            │              │            │簡金旺將淨重約0.5 公克之安非他│
│  │            │              │            │命放在吸食器內交付予鄭仙梅，並│
│  │            │              │            │由胡玲玲向鄭仙梅收取1000元之代│
│  │            │              │            │價。簡金旺與胡玲玲即以此方式，│
│  │            │              │            │共同販賣第二級毒品安非他命予鄭│
│  │            │              │            │仙梅。鄭仙梅並當場將所購得之安│
│  │            │              │            │非他命施用完畢。              │
├─┼──────┼───────┼──────┼───────────────┤
│2.│98年9 月15日│桃園縣中壢市環│淨重約0.5 公│鄭仙梅於前揭時間，前往前揭簡金│
│  │上午8 時許  │南路2 段268 號│克之安非他命│旺與胡玲玲之租屋處，向胡玲玲表│
│  │            │14樓之3 簡金旺│，售價1000元│示欲購買1000元之安非他命，但價│
│  │            │與胡玲玲之租屋│            │金須待其下班後才能支付，胡玲玲│
│  │            │處            │            │轉知簡金旺後，簡金旺即交付淨重│
│  │            │              │            │約0.5 公克之安非他命予鄭仙梅。│
│  │            │              │            │簡金旺與胡玲玲即以此方式，共同│
│  │            │              │            │販賣第二級毒品安非他命予鄭仙梅│
│  │            │              │            │。惟因簡金旺與胡玲玲嗣於翌日（│
│  │            │              │            │16）日凌晨0 時50分許為警拘提到│
│  │            │              │            │案，鄭仙梅遂無法如期交付該1000│
│  │            │              │            │元價金予簡金旺及胡玲玲。      │
└─┴──────┴───────┴──────┴───────────────┘
附表二
┌─┬──────────────────┬─┬──┬───┐
│編│    品                        名    │單│數量│所有人│
│號│                                    │位│    │      │
├─┼──────────────────┼─┼──┼───┤
│1.│GPLUS 牌手機（門號：0000000000號）  │支│1 支│胡玲玲│
│  │序號：000000000000000號，內含SIM卡  │  │    │      │
├─┼──────────────────┼─┼──┼───┤
│2.│安非他命吸食器                      │組│3 組│簡金旺│
├─┼──────────────────┼─┼──┼───┤
│3.│削尖吸管                            │支│4 支│簡金旺│
├─┼──────────────────┼─┼──┼───┤
│4.│分裝袋                              │只│34只│簡金旺│
├─┼──────────────────┼─┼──┼───┤
│5.│紅色筆記本                          │本│1 本│簡金旺│
├─┼──────────────────┼─┼──┼───┤
│6.│SIM卡                               │張│5 張│簡金旺│
├─┼──────────────────┼─┼──┼───┤
│7.│內未含SIM 卡空手機，MOTOROLA牌手機  │支│1 支│簡金旺│
├─┼──────────────────┼─┼──┼───┤
│8.│未含SIM卡DAEWOO牌手機               │支│1 支│簡金旺│
├─┼──────────────────┼─┼──┼───┤
│9.│未含SIM卡摩托羅拉牌手機             │支│1 支│簡金旺│
├─┼──────────────────┼─┼──┼───┤
│10│ANYCALL 牌手機（門號：0000000000號）│支│1 支│簡金旺│
│  │序號：000000000000000號，內含SIM卡  │  │    │      │
└─┴──────────────────┴─┴──┴───┘
附表三
┌─┬──────┬─────┬─┬─────┬───────────────┬────┐
│編│通 話 時 間 │ 監察號碼 │方│ 通話對象 │   通     話     內     容    │ 備  註 │
│號│            │   （A）  │向│   （B）  │                              │        │
├─┼──────┼─────┼─┼─────┼───────────────┼────┤
│1.│98年7 月27日│0000000000│←│0000000000│◎桃園縣平鎮市○○路360-362 號│來電者與│
│  │04：34：59  │          │  │（鄭仙梅，│  4 樓頂                      │大頭（藥│
│  │            │          │  │綽號祖兒）│                              │頭）購買│
│  │            │          │  │          │Ｂ：阿嫂..大頭勒..他找我..    │毒品安非│
│  │            │          │  │          │Ａ：睡覺ㄟ..                  │他命，由│
│  │            │          │  │          │Ｂ：他找我幹嘛.. 他叫我下班過 │配偶胡玲│
│  │            │          │  │          │    去幹嘛..                  │玲接洽。│
│  │            │          │  │          │Ａ：他可能要問你要不要東西吧..│        │
│  │            │          │  │          │Ｂ：我現在要坐車去你家啦..    │        │
│  │            │          │  │          │Ａ：你要糖..                  │        │
│  │            │          │  │          │Ｂ：哈..                      │        │
│  │            │          │  │          │Ａ：你要糖果啊..              │        │
│  │            │          │  │          │Ｂ：嘿..                      │        │
│  │            │          │  │          │Ａ：那你到了再打給我..        │        │
│  │            │          │  │          │Ｂ：好..                      │        │
├─┼──────┼─────┼─┼─────┼───────────────┼────┤
│2.│98年7 月27日│0000000000│←│0000000000│◎桃園縣平鎮市○○路360-362 號│購毒    │
│  │04：41：43  │          │  │（鄭仙梅，│  4 樓頂                      │        │
│  │            │          │  │綽號祖兒）│                              │        │
│  │            │          │  │          │Ａ：喂..                      │        │
│  │            │          │  │          │Ｂ：阿嫂..我快走到電梯這邊了..│        │
│  │            │          │  │          │Ａ：你走到電梯那邊嘍..        │        │
│  │            │          │  │          │Ｂ：我現在走到電梯這邊了.. 等 │        │
│  │            │          │  │          │    一下喔..我要把電梯按開..  │        │
│  │            │          │  │          │Ａ：好好好..巫婆不是有下去..  │        │
│  │            │          │  │          │Ｂ：沒看到..那要不要按電梯..  │        │
│  │            │          │  │          │Ａ：好..我幫你按..            │        │
└─┴──────┴─────┴─┴─────┴───────────────┴────┘
附表四
┌─┬──────┬───────┬──────┬───────────────┐
│編│交 易 時 間 │交  易  地  點│交易毒品種類│     交    易    方    式     │
│號│            │              │、數量、金額│                              │
│  │            │              │ （新臺幣） │                              │
├─┼──────┼───────┼──────┼───────────────┤
│1.│98年6 月間某│桃園縣中壢市環│淨重約0.5 公│鄭仙梅於98年6 月間某日，因心情│
│  │日晚上      │南路2 段268 號│克之安非他命│不佳，欲施用第二級毒品安非他命│
│  │            │14樓之3 簡金旺│，售價1000元│，即以其所持用0000000000號行動│
│  │            │與胡玲玲之租屋│            │電話門號撥打綽號「大頭」之簡金│
│  │            │處內          │            │旺所持用之0000000000號行動電話│
│  │            │              │            │門號與簡金旺聯繫欲購買毒品安非│
│  │            │              │            │他命，但未能撥通，又改撥打胡玲│
│  │            │              │            │玲所持用之0000000000號行動電話│
│  │            │              │            │門號與胡玲玲聯繫，胡玲玲於電話│
│  │            │              │            │中答稱目前沒有安非他命。嗣於同│
│  │            │              │            │日晚上，胡玲玲復以上開行動電話│
│  │            │              │            │門號聯絡鄭仙梅，請鄭仙梅至前揭│
│  │            │              │            │簡金旺與胡玲玲之租屋處拿取安非│
│  │            │              │            │他命，鄭仙梅並於電話中言明欲購│
│  │            │              │            │買1000元之安非他命。鄭仙梅隨即│
│  │            │              │            │前往該處，並取出1000元交予簡金│
│  │            │              │            │旺，簡金旺即將淨重約0.5 公克之│
│  │            │              │            │安非他命交付予鄭仙梅。簡金旺與│
│  │            │              │            │胡玲玲即以此方式，共同販賣第二│
│  │            │              │            │級毒品安非他命予鄭仙梅。鄭仙梅│
│  │            │              │            │當場將所購得之安非他命施用完畢│
│  │            │              │            │後即行離去。                  │
└─┴──────┴───────┴──────┴───────────────┘